【裁判字號】    90,易,1074
【裁判日期】    900430
【裁判案由】    違反就業服務法
【裁判全文】
臺灣高雄地方法院刑事判決                          九十年度易字第一七四號
    公  訴  人  臺灣高雄地方法院檢察署檢察官
    被      告  甲○○
右列被告因違反就業服務法案件，經檢察官提起公訴（九十年度偵字第三六四八號）
，本院判決如左：
    主  文
甲○○違反雇主不得聘僱未經許可之香港居民之規定，其聘僱人數為壹人，處罰金新
臺幣壹萬元，如易服勞役，以新臺幣玖佰元即銀元佰元折算壹日。
    事  實
甲○○為設在高雄縣岡山鎮○○路七十號學士眼鏡行岡山分行負責人，明知乙○○係
香港居民，且並未經主管機關許可在臺灣工作，竟自民國八十九年七月下旬某日起、
同年十月五日起及九十年一月卅一日起之乙○○停留臺灣期間，未經許可聘僱乙○○
在前開眼鏡行內，從事磨鏡片及為顧客驗光之工作，甲○○並以提供上址供乙○○住
宿作為聘僱之代價。嗣於九十年二月四日下午五時許，為警在上址查獲。案經高雄縣
警察局岡山分局報告臺灣高雄地方法院檢察署檢察官偵查起訴。
    理  由
一、訊據被告甲○○固坦承於右揭時、地，乙○○在店內工作及其提供乙○○住宿之
    事實，惟辯稱：乙○○係來臺灣探視因病住院的女友蔡佩君而居住在店內，其偶
    而在店內幫忙，沒有支薪等語。然查，乙○○為香港地區居民，其分別於八十九
    年七月十日、同年十月五日及九十年一月卅一日入境臺灣地區，於八十九年十月
    一日、九十年一月廿三日、同年二月五日出境，此有乙○○護照影本及入出境查
    詢資料一份附卷可稽，乙○○雖亦於警訊時證稱：沒有支領薪水，只提供地方讓
    我免費住宿，而我幫他工作等語，但其亦證稱：係自八十九年八月間開始在學士
    眼鏡從事接待、磨鏡片、驗光等工作等語，則乙○○在被告經營之眼鏡行內工作
    及居住之時間甚久，工作之內容又並非輕鬆，足認乙○○為被告工作與被告免費
    提供住宿之間有對價關係，是被告縱未支付薪資給乙○○，但仍係有償之僱用關
    係，故被告違反就業服務法之犯行仍堪認定。
二、按雇主不得有聘僱未經許可之外國人之行為，就業服務法第五十三條第一款定有
    明文，違反此項規定者，應依同法第五十八條第一項前段論處。又香港或澳門居
    民受聘僱在臺灣地區工作，準用就業服務法第五章至第七章有關外國人聘僱、管
    理及處罰之規定，香港澳門關係條例第十三條第一項亦定有明文。被告違反上開
    就業服務法第五十三條第一款規定，聘僱未經許可之香港居民，人數為一人，應
    依同法第五十八條第一項前段論處。本件公訴人雖認被告所為係違反就業服務法
    第五十三條第一款之留用未經許可之外國人之規定，然按就業服務法第五十三條
    規定所以區分「聘僱」與「留用」者，係因立法院於八十年七月一月審議本法草
    案時，為使立法周延，咸認對於「本法施行前聘僱外國人之雇主，未於立法施行
    後依本法相規定申請許可而仍繼續聘僱」者，亦宜加以規範，爰於「聘僱」外另
    增「留用」文字。揆上說明，本法第五十三條規定所稱「聘僱」者，係指雇主於
    本法施行前並未僱用外國人，而於本法施行後始有僱用行為而言。至同條所稱「
    留用」者，則係指雇主於本法施行前即已僱用外國人，而於本法施行後尚繼續僱
    用行為而言（行政院勞工委員會八十三年十一月十日（83）台勞職業字第七五一
    二○號解釋參照），而本件被告係於就業服務法施行後始聘僱香港區民乙○○，
    其所為應非該條所稱之「留用」而應為「聘僱」，是公訴人之起訴，容有誤會，
    併此敘明。審酌被告前開犯罪之動機、目的、所為減損我國勞工就業機會之情節
    ，及並無前科犯行，素行尚佳，有臺灣高等法院被告全國前案紀錄表一紙附卷可
    憑，且犯後坦承犯行，態度良好等一切情狀，爰量處如主文所示之刑，並諭知易
    服勞役之折算標準。
據上論斷，應依刑事訴訟法第二百九十九條第一項前段，香港澳門關係條例第十三條
第一項、就業服務法第五十八條第一項前段，刑法第十一條前段、第四十二條第二項
、現行法規所定貨幣單位折算新臺幣條例第二條，罰金罰鍰提高標準條例第二條，判
決如主文。
本案經檢察官鍾忠孝到庭執行職務。
中      華      民      國      九十      年      四      月      卅    日
                                臺灣高雄地方法院刑事第六庭
                                    法  官  邱  明  弘
右正本證明與原本無異。
如不服本判決，應於判決送達後十日內，向本院提出上訴狀。
                                書記官    顏平國
中      華      民      國      九十      年      四      月      卅    日
就業服務法第五十三條
雇主不得有左列行為：
一  聘僱或留用未經許可或許可失效之外國人。
二  以本人名義聘僱外國人為他人工作。
三  未經許可聘僱或留用他人所申請聘僱之外國人。
四  指派所聘僱之外國人從事申請許可以外之工作。
就業服務法第五十八條
違反第五十三條第一款、第二款或第三款規定，其聘僱或留用人數為一人
者，處六月以下有期徒刑、拘役或科或併科新台幣九萬元以下罰金；其聘
僱或留用人數為二人以上者，處三年以下有期徒刑、拘役或科或併科新台
幣三十萬元以下罰金。
法人之代表人、法人或自然人之代理人、受僱人或其他從業人員，因執行
業務犯前項之罪者，除處罰其行為人外，對該法人或自然人亦科以前項之
罰金。


司法院資訊處製作；財團法人民間司法改革基金會備份。
